【裁判字號】    98,交抗,2603
【裁判日期】    981026
【裁判案由】    違反道路交通管理處罰條例
【裁判全文】
臺灣高等法院交通事件裁定            98年度交抗字第2603號
抗  告  人
即受處分人  甲○○
上列抗告人即受處分人因違反道路交通管理處罰條例案件，不服
臺灣桃園地方法院，中華民國98年7 月17日所為裁定（98年度交
聲字第2010號），提起抗告，本院裁定如下：
    主  文
抗告駁回。
    理  由
一、原處分機關即交通部公路總局新竹區監理所中壢監理站民國
    98年8 月11日所為之裁決處分意旨（原處分案號：壢監裁字
    第裁53-DB0000000號）略以：異議人即受處分人甲○○（下
    稱異議人）於98年7 月20日6 時45分許，騎乘車牌號碼RF7-
    700 號輕型機車，行經桃園縣平鎮市○○路與新榮路口時，
    因違反駕車行經有燈光號誌管制之交岔路口闖紅燈，為桃園
    縣政府警察局平鎮分局北勢派出所警員掣單舉發。原處分機
    關認異議人違反道路交通管理處罰條例第53條第1 項之規定
    ，於98年8 月11日裁處罰鍰新臺幣（以下同）1,800 元，並
    記違規點數3 點等語。
二、受處分人不服裁決處分，聲明異議意旨則以：伊當時係在綠
    燈通過桃園縣平鎮市○○路、新榮路口後，在機車左轉待轉
    區停留約1 分鐘後再向前行，剛過斑馬線，即遭員警攔下，
    稱伊闖紅燈，但當時伊前方根本沒有紅燈號誌，若謂係以左
    邊的號誌為準，伊的位置與號誌平行，根本看不到號誌，且
    該號誌應該是給對方來車看的，伊根本無紅燈可闖，為此聲
    明異議，請求撤銷原處分云云。
三、惟查：
  (一)按汽車駕駛人，行經有燈光號誌管制之交岔路口闖紅燈者，
    處1,800 元以上5,400 元以下罰鍰。違反前開規定者，並予
    記違規點數3 點。道路交通管理處罰條例第53條第1 項及第
    63條第1 項第3 款分別定有明文。
  (二)經查，本件異議人於98年7 月20日6 時45分許，騎乘車牌號
    碼RF7- 700號輕型機車，行經有燈光號誌管制之桃園縣平鎮
    市○○路與新榮路口時，因違反駕車行經有燈光號誌管制之
    交岔路口闖紅燈，為桃園縣政府警察局平鎮分局北勢派出所
    警員掣單舉發之事實，業據證人即舉發本件違規行為之警員
    紀宗育於原法院98年9 月8 日訊問時結證稱：伊係騎乘機車
    執行巡邏勤務，並行駛在異議人後方，當時伊與異議人行駛
    方向路口號誌已轉換為紅燈，伊看到異議人有先停在停止線
    停等紅燈，但後來異議人在燈號尚為紅燈時，竟慢慢往前騎
    ，闖過該路口，所以伊就前往將異議人攔停，並指異議人後
    方尚未轉換為綠燈之號誌，請異議人回頭看，異議人即表示
    其在看公園裡面運動的人，沒有注意到號誌。又伊非常確定
    異議人係在紅燈時，先停在停止線後方等候，而非機車左轉
    待轉區，且當時伊攔下異議人掣單舉發時，異議人也沒有向
    伊表示其停在機車左轉待轉區等語明確（見原法院卷第13頁
    反面至第14頁正面），復有桃園縣政府警察局舉發違反道路
    交通管理事件通知單在卷可稽。
  (三)異議人雖辯稱：當時伊前方根本沒有紅燈號誌，若謂係以左
    邊的號誌為準，伊的位置與號誌平行，根本看不到號誌，且
    該號誌應該是給對方來車看的，伊根本無紅燈可闖云云。惟
    查觀諸卷附現場照片（附於原法院卷第5 頁前），清晰明確
    可見該路口上方設有紅綠燈號誌，並懸掛有「機慢車兩段式
    左轉」字樣。足見異議人上開所述不實。
  (四)又按交通警察掣單舉發違反道路交通管理處罰條例所列之違
    規事實，本質上為行政處分，係公務員基於職務上之公權力
    ，依法就特定之具體事件所為之具公法上效果之單方面行政
    行為，如無形式上顯然之瑕疵可指，基於公務員為公法上行
    為具有公信力之原則，該行政行為當可被推定為真正。若謂
    公務員一切行政行為均需預留證據以證其實，則國家行政勢
    必窒礙難行，準此，刑事訴訟法就犯罪證據所列有關之規定
    與屬於行政秩序罰之交通違規裁罰本質不合之部分，自不在
    準用之列。鑑於交通違規事實往往驟然而現、稍縱即逝，若
    硬性要求舉發員警不分違規情節，一律必須預留證據，俾便
    事後提出供法院審酌，除有現實技術可行性之困難外，勢將
    大幅提高交通管理之行政成本，並嚴重削弱道路交通管理之
    行政效能，此絕非立法者制定道路交通管理法規之本意。遑
    論本件業經執勤警員提出現場照片附卷可憑，並於原法院到
    庭結證在卷，證明異議人當時確有闖紅燈之交通違規，自足
    作為本案舉發之證明方法。且舉發員警係親眼見聞違規經過
    ，並經以證人之身分具結後為證述，此證人證詞自不失為證
    明方法之一種，則異議人之違規行為已堪認定。
  (五)再徵以本件舉發警員紀宗育為執行交通勤務之公務員，其觀
    察程度自較一般人更為專注，是其證稱當時因與同仁騎車巡
    邏行經該地，親見該違規駕駛人確實有闖越紅燈之行為，乃
    向前取締等語，復查無任何證據足資證明員警有捏造事實違
    法取締或誤認車號之情事，衡以證人紀宗育至原審作證具結
    以言詞供述本件之舉發經過，其與異議人素不相識，亦無仇
    恨、嫌隙，當無自陷偽證罪之處罰而構詞誣指異議人之理，
    則執勤員警本其維護交通秩序、安全職責所為之舉發，自應
    受到合法、正確之推定。
四、綜上，異議人確有本案交通違規之事實，至為明確。原法院
    基以本件異議人確有行經有燈光號誌管制之交岔路口闖紅燈
    之違規行為，原處分機關依道路交通管理處罰條例第53條第
    1 項、第63條第1 項第3 款及違反道路交通管理事件統一裁
    罰標準及處理細則所訂之違反道路交通管理事件統一裁罰基
    準表之規定裁處罰鍰1,800 元，並記違規點數3 點，核無違
    誤，本件異議為無理由，應予駁回。經核並無違誤或不當，
    應予維持。異議人猶執陳詞提起抗告，否認有本案之交通違
    規，為無理由，應予駁回。
五、據上論結，應依道路交通案件處理辦法第26條，刑事訴訟法
    第412條，裁定如主文。
中    華    民    國    98    年    10    月    26    日
                  刑事第九庭審判長法  官  陳貽男
                                  法  官  何信慶
                                  法  官  周盈文
以上正本證明與原本無異。
不得再抗告。
                                  書記官  張郁琳
中    華    民    國    98    年    10    月    26    日


司法院資訊處製作；財團法人民間司法改革基金會備份。
